臺灣新北地方法院民事裁定
110年度消債更字第586號
聲  請  人
即 債務 人  劉朝宇  
代  理  人  葛睿驎律師（法扶律師）
上列聲請人依消費者債務清理條例聲請更生事件，本院裁定如下
：
    主  文
債務人劉朝宇自中華民國111年2月24日上午10時起開始更生程序
。
命司法事務官進行更生程序。
    理  由
一、按債務人不能清償債務或有不能清償之虞者，得依本條例所
    定更生程序，清理其債務；債務人無擔保或無優先權之債務
    總額未逾新臺幣（下同）1,200萬元者，於法院裁定開始清
    算程序或宣告破產前，得向法院聲請更生；債務人對於金融
    機構負債務者，在聲請更生或清算前，應向最大債權金融機
    構請求協商債務清償方案，或向其住、居所地之法院或鄉、
    鎮、市、區調解委員會聲請債務清理之調解；協商或調解成
    立者，債務人不得聲請更生或清算，但因不可歸責於己之事
    由，致履行有困難者，不在此限，消費者債務清理條例（下
    稱消債條例）第3條、第42條第1項、第151條第1項、第151
    條第7項分別定有明文。又法院開始更生程序之裁定，應載
    明其年、月、日、時，並即時發生效力；法院裁定開始更生
    或清算程序後，得命司法事務官進行更生或清算程序，必要
    時得選任律師、會計師或其他適當之自然人或法人一人為監
    督人或管理人，消債條例第45條第1項、第16條第1項亦有明
    文。
二、本件聲請意旨略以：聲請人積欠之債務種類為信用卡及現金
    卡債務，目前累積債務總額為1,992,433元，於消債條例施
    行後，曾依消債條例第151條第1項向本院聲請前置調解，惟
    調解期日最大債權金融機構元大商業銀行股份有限公司（下
    稱元大銀行）未出席，因而調解不成立，爰於法院調解不成
    立時以言詞聲請更生程序等語。
三、經查：
㈠、聲請人於本件更生之聲請前曾向本院聲請調解，惟元大銀行
    於110年11月10日以民事陳報狀稱：依據聲請人提供的財產
    及收入狀況說明書顯示，債務人無法負擔還款條件，無成立
    調解之可能，故調解當日不到庭等語，此有元大銀行110年1
    1月10日民事陳報狀、調解程序筆錄（見110年度司消債調字
    第754號卷〈下稱調解卷〉第27、31頁）在卷可證，則聲請人
    確有依照消債條例第151條第1項規定向本院聲請債務清理調
    解之事實，當堪認定。
㈡、聲請人所提更生之聲請可否准許，須審究聲請人是否符合消
    債條例第3條「債務人不能清償債務或有不能清償之虞者」
    之情事而定。
１、聲請人主張其有不能清償債務之情事，業據其提出財產及收
    入狀況說明書、債權人清冊、債務人清冊、財團法人金融聯
    合徵信中心查詢當事人綜合信用報告回覆書、108至109年度
    綜合所得稅各類所得資料清單、全國財產稅總歸戶財產查詢
    清單、勞工被保險人投保資料表暨明細、現戶全戶戶籍謄本
    、人壽商業保險同業公會保險業通報作業資訊系統資料查詢
    結果回覆書等資料（見調解卷第3至12頁反面，本院卷第47
    至71頁）為證，堪認屬實。
２、聲請人主張其每月生活必要支出係依新北市111年每人每月最
    低生活費之1.2倍即18,960元計算等語。按債務人必要生活
    費用，以最近1年衛生福利部或直轄市政府所公告當地區每
    人每月最低生活費1.2倍定之，消債條例第64條之2第1項定
    有明文；債務人聲請更生或清算時所提財產及收入狀況說明
    書，其表明每月必要支出之數額，與本條例第64條之2第1項
    、第2項規定之認定標準相符者，毋庸記載原因、種類及提
    出證明文件，消債條例第43條第7項、消債條例施行細則第2
    1條之1第3項規定亦定有明文，本件聲請人就每月生活必要
    支出之計算方式核與消債條例第64條之2規定相符，應為可
    採。是本院衡諸聲請人之家庭狀況、工作型態、目前社會經
    濟消費之常情，其主張負擔上開必要費用支出之事實並未逾
    一般人生活程度，且參酌消債條例之立法目的，非但係使債
    務人得透過更生程序清償債務、重建其經濟生活，亦應保障
    債務人於更生方案履行期間內得保有符合人性尊嚴之最低基
    本生活，以及保留債務人於各項目中費用留用之彈性，以維
    持債務人最基礎生活水準，聲請人之上開主張尚屬合理而堪
    採信。
３、而聲請人現全職照顧母親，並無工作收入，生活必要支出皆
    由姊姊支付，如有不足時，聲請人之子女亦會分擔贊助，是
    本院審酌聲請人現況之財產、勞力及信用等清償能力，以聲
    請人每月收入於扣除合理之基本生活費用後，堪信已不能清
    償前開所負無擔保或無優先權債務1,992,433元。從而，聲
    請人所為本件聲請，核符消債條例第3條所定之要件。
四、綜上所述，本件聲請人為一般消費者，並未從事營業活動。
    其有無法清償債務之虞情事，又所負無擔保或無優先權之債
    務，並未逾1,200萬元，且未經法院裁定開始清算程序或宣
    告破產，又查無消債條例第6條第3項、第8條或第46條各款
    所定駁回更生聲請之事由存在，則聲請人聲請更生，洵屬有
    據，應予准許，爰裁定如主文。
五、聲請人於更生程序開始後，應另提出足以為債權人會議可決
    或經法院認為公允之更生方案以供採擇，俾免更生程序進行
    至依消債條例第61條規定應行清算之程度，附此敘明。
六、依消債條例第11條第1項、第45條第1項、第16條第1項，裁
    定如主文。
中　　華　　民　　國　　111 　年　　2 　　月　　24　　日
              民事第六庭     法  官  饒金鳳
以上正本證明與原本無異。
本件裁定不得抗告。
本裁定已於民國111年2月24日上午10時公告。
中　　華　　民　　國　　111 　年　　2 　　月　　24　　日
                            書記官  賴麗莎